【裁判字號】    90,上更(一),217
【裁判日期】    900615
【裁判案由】    違反槍砲彈藥刀械管制條例
【裁判全文】
臺灣高等法院刑事判決                          九十年度上更(一)字第二一七號
    上  訴  人  臺灣台北地方法院檢察署檢察官
    上  訴  人
    即  被  告  甲○○
    選任辯護人  陳明
右上訴人，因被告違反槍砲彈藥刀械管制條例案件，不服臺灣台北地方法院，八十七
年度訴字第一０四八號，中華民國八十七年八月七日第一審判決（起訴案號：臺灣新
竹地方法院檢察署八十六年度偵字第九一０三號向台灣新竹地方法院提起公訴，該院
於八十七年五月二十一日判決管轄錯誤，移送原審法院）提起上訴，經判決後，由最
高法院發回更審，本院判決如左：
    主      文
原判決撤銷。
甲○○未經許可無故寄藏手槍，處有期徒刑壹年陸月。
扣案之奧地利四０手槍壹枝（含彈匣壹個）、中共紅星手槍壹枝（含彈匣壹個）、奧
地利四０手槍子彈肆顆及中共紅星手槍子彈壹發均沒收。
    事      實
一、甲○○於民國八十三年十二月間，明知覃世維（業已死亡）所交付託其保管之奧
    地利四０手槍一支（含彈匣一個）、奧地利四０手槍子彈七顆、中共紅星手槍一
    支（含彈匣一個）及中共紅星手槍子彈四顆均具殺傷力，且依法未經許可不得無
    故寄藏具有殺傷力之槍枝及子彈，甲○○仍基於未經許可無故寄藏之犯意，同時
    將上開槍枝及子彈藏置於其台北縣新店市○○路二百八十四巷四弄八號十樓住處
    。因其朋友李定棋（業由台灣新竹地方法院判處無期徒刑，但尚未確定）知甲○
    ○持有上開槍枝及子彈，而向甲○○商借上開槍彈中之奧地利四０手槍一支（含
    彈匣一個）及奧地利四０手槍子彈七顆。甲○○遂於八十六年十月一日二十時許
    ，在台北市○○○路與吉林路口，將上開奧地利四０手槍一支（含彈匣一個）及
    奧地利四０手槍子彈七顆借予李定棋使用（甲○○不知李定棋借用之目的），李
    定棋再於八十六年十月三日將借得之槍枝及子彈全數交還甲○○。嗣因李定棋涉
    嫌持上開借得之槍彈犯下擄人勒贖案件為警查獲後，供出其槍彈來源。警方遂於
    八十六年十月二十日二十三時許，在台北市○○○路與吉林路口查獲甲○○，甲
    ○○並主動供出其另受託寄藏上開中共紅星手槍一支（含彈匣一個）及中共紅星
    手槍子彈四顆，警方並自甲○○之ＢＸ－三七五０號小客車座墊下查扣上開奧地
    利四０手槍一支（含彈匣一個）、中共紅星手槍一支（含彈匣一個）、奧地利四
    ０手槍子彈七顆（查扣後送驗結果已試射其中三顆）及中共紅星手槍子彈四顆（
    查扣後送驗結果已試射其中三顆）。
二、案經新竹市警察局報請台灣新竹地方法院檢察署檢察官偵查起訴。
    理      由
一、右揭犯罪事實業據上訴人即被告甲○○於警訊、偵查及台灣新竹地方法院及本院
    審理中坦承不諱，核與證人李定棋證述之情節相符，復有右揭奧地利四０手槍一
    支（含彈匣一個），中共紅星手槍一支（含彈匣一個）、奧地利四０手槍子彈七
    顆及中共紅星手槍子彈四顆扣案可資佐證，又上開二支手槍分別為奧地利製制式
    手槍及獨立國協製（指紅星手槍）制式手槍，均具殺傷力，暨上開十一顆子彈均
    具殺傷力，其中七顆為奧地利四０手槍制式子彈，另四顆為制式半自動手槍子彈
    ，亦有內政部警政署刑事警察局鑑驗通知書附卷可佐，是被告右揭犯行，足堪認
    定。
二、按被告右揭寄藏二支手槍之行為，係犯未經許可無故寄藏手槍罪，又其右揭寄藏
    十一顆子彈之行為，係觸犯未經許可無故寄藏彈藥罪，且其上開長時間寄藏行為
    係繼續犯，並非連續犯。而被告犯罪後，槍砲彈藥刀械管制條例之未經許可無故
    寄藏手槍罪及未經許可無故寄藏彈藥罪之法定刑均有修正，並自八十六年十一月
    二十六日生效，是被告犯罪後法律已有變更，比較裁判時及行為時法律之結果，
    以行為時之法律較有利於被告，故依刑法第二條第一項但書規定，被告右揭犯行
    ，分別係犯修正前槍砲彈藥刀械管制條例第七條第四項之未經許可無故寄藏手槍
    罪，及修正前槍砲彈藥刀械管制條例第十一條第三項之未經許可無故寄藏彈藥罪
    。又被告係同時寄藏上開手槍二支及子彈十一顆，故被告係以一行為觸犯上開二
    罪名，應依想像競合犯規定，依較重之未經許可無故寄藏手槍罪處斷。至於被告
    及其辯護人均主張被告於警方知悉其因寄藏持有上開中共紅星手槍一支及中共紅
    星子彈四顆行為前，已主動向警方自白並供述槍砲之來源及去向，因而查獲，請
    依修正前槍砲彈藥刀械管制條例第十三條之二第三項規定減輕其刑一節。查本案
    查獲被告之警員曾輝煌於台灣新竹地方法院及本院前審審理證稱：是利用李定祺
    打電話向甲○○借槍引出甲○○，約在台北，何（指被告）當時拿的是奧地利那
    把，而中共九０手槍是他（指被告）自己供出說車座墊下有槍而查出。」等語，
    核與被告辯護人主張被告主動供述另有槍彈之情節相符，但徵之修正前槍砲彈藥
    刀械管制條例第十三條之二第三項係規定「犯第七條與第十三條之罪，於偵查中
    或審判中自白，並供述槍砲、彈藥、刀械之來源及去向，因而查獲或因而防止重
    大危害治安事件之發生者，減輕其刑或免除其刑。」，可知因被告於偵查中或審
    判中之自白，必須因而查獲槍砲、彈藥或刀械之提供者或接手者，或防止重大危
    害發生，始符減輕其刑或免除其刑之要件。而本件被告固主動供述其尚有警方不
    知之槍彈並由警方查扣槍彈，但因被告於偵查中或審理中均供稱槍彈之提供者為
    已死亡之覃世維，自無所謂因而查獲可言，故與該條減輕其刑或免除其刑之規定
    不符，自不能減輕其刑，特此明。修正後之槍砲彈藥刀械管制條例第十九條固
    規定犯第七條之罪，經判處有期徒刑者，應於刑之執行完畢或赦免後，令入勞動
    場所，強制工作三年。惟查被告係在本條例修正前犯罪，其犯行係適用修正前之
    舊法處斷，其行為時不知將有此項法律之修正，實無法苛責，其對未來行為之期
    待性，自不得依新法對其宣告保安處分，併此敘明。
三、原審因而予以論罪科刑，固非無見。惟查被告於警訊中供明因覃世維到大陸，所
    以將該槍械交其保管，依此，其顯係受託寄藏前開槍枝、子彈，並非為自己管領
    之目的而持有上開槍彈，其所為係犯未經許可無故寄藏手槍罪，原判決論以未經
    許可無故持有手槍罪，其認定事實及適用法律，自非正確。被告將槍彈交付他人
    ，行為極具危險性，其上訴請求輕判，經核為無理由；檢察官上訴，認原判決未
    對被告宣告保安處分，為違法等語，指摘原判決不當。查被告行為時槍砲彈藥刀
    械管制條例無宣告保安處分之規定，原判決未予宣告，於法並無不合，有如前述
    ，檢察官之上訴，經核亦無理由。惟原判決既有可議，自應由本院將之撤銷改判
    。爰審酌被告持有具殺傷力之槍彈，足以危害社會秩序之安定，及其犯罪動機、
    素行、目的、手段、所生危害、犯罪後態度等一切情狀量處有期徒刑壹年陸月。
    扣案之奧地利四０手槍一支（含彈匣一個）、中共紅星手槍一支（含彈匣一個）
    、奧地利四０手槍子彈肆顆及中共紅星手槍子彈壹顆均為違禁物，應依刑法第三
    十八條第一項第一款規定宣告沒收。至於已試射之奧地利四０手槍子彈顆及中
    共紅星手槍子彈顆（附卷之內政部警YF署刑事警察局鑑驗通知書業已載明因鑑
    驗而試射），因已擊發，所餘之彈殼及彈頭已非違禁物，又該六顆已試射過之彈
    殼及彈頭，亦非被告所有（被告供稱係覃世維委其保管），不得宣告沒收，併此
    明。
據上論斷，應依刑事訴訟法第三百六十九條第一項前段、第三百六十四條、第二百九
十九條第一項前段，行為時槍砲彈藥刀械管制條例第七條第四項、第十一條第三項，
刑法第十一條前段、第二條第一項但書、第五十五條、第三十八條第一項第一款，判
決如主文。
本案經檢察官彭坤業到庭執行職務。
中      華      民      國     九十     年      六      月     十五     日
                            臺灣高等法院刑事第四庭
                                審判長法  官  蔡  永  昌
                                      法  官  徐  昌  錦
                                      法  官  陳  榮  和
右正本證明與原本無異。
如不服本判決應於收受送達後十日內向本院提出上訴書狀，其未敘述上訴之理由者並
得於提起上訴後十日內向本院補提理由書（均須按他造當事人之人數附繕本）。
                                      書記官  劉  麗  芬
中      華      民      國     九十     年      六      月     十九     日
附錄：本案論罪科刑法條全文
修正前槍砲彈藥刀械管制條例第七條第四項
未經許可無故持有、寄藏或意圖販賣而陳列第一項及第二項所列槍枝之一者，處一年
以上七年以下有期徒刑。


司法院資訊處製作；財團法人民間司法改革基金會備份。
